【裁判字號】    98,上訴,1170
【裁判日期】    981230
【裁判案由】    毒品危害防制條例等
【裁判全文】
臺灣高等法院臺南分院刑事判決        98年度上訴字第1170號
上 訴 人  甲○○
即 被 告
上列上訴人因違反毒品危害防制條例案件，不服臺灣臺南地方法
院98年度訴字第1209號，中華民國98年9 月15日第一審判決（起
訴案號：臺灣臺南地方法院檢察署98年度偵字第10914號、98年
度毒偵字第1636號），就施用第一級毒罪部分提起上訴，本院判
決如下：
    主  文
上訴駁回。
    理  由
一、按刑事訴訟法第350條、第361條、第362條、第367條規定，
    不服地方法院之第一審判決而上訴者，須提出上訴書狀，並
    應敘述具體理由，為上訴必備之程式；其所提出之書狀未敘
    述上訴理由，或僅曾以言詞陳述上訴理由者，均應於上訴期
    間屆滿後20日內補提理由書於第一審法院。第一審法院經形
    式審查，認逾期未補提上訴理由者，應定期間先命補正；逾
    期未補正者，為上訴不合法律上之程式，應以裁定駁回。倘
    已提出上訴理由，但所提非屬具體理由者，則由第二審法院
    以上訴不合法律上之程式，判決駁回。而所謂具體理由，必
    係依據卷內既有訴訟資料或提出新事證，指摘或表明第一審
    判決有何採證認事、用法或量刑等足以影響判決本旨之不當
    或違法，而構成應予撤銷之具體事由，始克當之（例如：依
    憑證據法則具體指出所採證據何以不具證據能力，或依憑卷
    證資料，明確指出所為證據證明力之判斷如何違背經驗、論
    理法則）；倘僅泛言原判決認定事實錯誤、違背法令、量刑
    失之過重或輕縱，而未依上揭意旨指出具體事由，或形式上
    雖已指出具體事由，然該事由縱使屬實，亦不足以認為原判
    決有何不當或違法者（例如：對不具有調查必要性之證據，
    法院未依聲請調查亦未說明理由，或援用證據不當，但除去
    該證據仍應為同一事實之認定），皆難謂係具體理由，俾與
    第二審上訴制度旨在請求第二審法院撤銷、變更第一審不當
    或違法之判決，以實現個案救濟之立法目的相契合，並節制
    濫行上訴（最高法院97年度台上字第892號判決）。
二、經查：
  (一)上訴人甲○○前曾因施用毒品案件，經臺灣彰化地方法院以
    92年度毒聲字第2413號裁定令入戒治處所施以強制戒治，民
    國93年11月27日強制戒治執行完畢釋放。再因施用第一、二
    級毒品案件，分別經臺灣高等法院臺中分院、臺灣彰化地方
    法院以94年度上訴字第1197號、94年度易字第1355號判決判
    處有期徒刑10月、5月確定，經定其應執行刑為有期徒刑1年
    2月；又因竊盜、施用毒品、偽造文書案件，先後經臺灣彰
    化地方法院及臺灣臺南地方法院以94年度易字第1145號、95
    年度訴字第401號、95年度訴字第1138號判決判處有期徒刑6
    月、8月、1年6月確定，經定其應執行刑為有期徒刑2年6月
    ，並減刑為有期徒刑1年2月，與施用第一、二級毒品案件所
    定應執行刑接續執行，97年2月20日縮刑期滿執行完畢，同
    年月21日出監。猶不知悔改，復基於施用第一級毒品之犯意
    ，於98年4月23日上午10時許，在臺南縣仁德鄉○○村○○
    路某加油站廁所內，以針筒注射之方式施用第一級毒品海洛
    因。嗣於同年月24日下午1時30分許，為警經其同意採取尿
    液送驗結果，呈嗎啡陽性反應而查獲。
  (二)上開施用第一級毒品之事實，業據上訴人甲○○供認不諱，
    且有臺南縣警察局歸仁分局尿液採驗作業管制紀錄清冊及長
    榮大學出具之尿液確認報告各1紙附卷可佐，原審法院以上
    訴人在審判程序中就被訴事實為有罪之陳述，裁定依簡式審
    判程序審理，論以毒品危害防制條例第10條第1項之施用第
    一級毒品罪，並依累犯規定加重其刑，及審酌上訴人前因施
    用毒品案件經觀察勒戒、強制戒治執行完畢後，復因施用毒
    品犯行遭追訴處罰，本件又再度施用毒品，顯見其戒除毒癮
    之意志薄弱，無視於毒品對於自身健康之戕害及國家對於杜
    絕毒品犯罪之禁令等一切情狀，量處如處有期徒刑1年，經
    核並無認定事實錯誤、量刑瑕疵或違背法令之情形。
  (三)上訴人雖以：「渠在本件施用毒品未被發覺前，自97年4月9
    日至98年7月24日參加行政院衛生署嘉南療養院毒品減害替
    代療法，有毒品危害防制條例第21條第2項規定之適用，應
    由檢察官為不起訴處分」云云為由，提起上訴。惟按，毒品
    危害防制條例第21條第1項規定：「犯第10條之罪者，於犯
    罪未發覺前，自動向行政院衛生署指定之醫療機構請求治療
    ，醫療機構免將請求治療者送法院或檢察機關」、同條第2
    項規定：「依前項規定治療中經查獲之被告或少年，應由檢
    察官為不起訴處分或由少年法院為不付審理之裁定，但以1
    次為限」，依該法條規定之文義，係以「施用毒品後，尚未
    被檢警機關發覺前即自動請求治療，而於治療中始被發覺」
    ，其請求治療前施用毒品之犯行，始應由檢察官為不起訴處
    分甚明；如在參與減害替代療法後，再度施用毒品，顯與鼓
    勵吸毒者戒毒自新之立法意旨相悖，自無該法條之適用。上
    訴人自97年4月9日起，參加行政院衛生署嘉南療養院美沙冬
    替代療法，至98年8月12日因缺席超過14日而退出治療計畫
    等情，有行政院衛生署嘉南療養院函文在卷可稽，其參加替
    代療法期間，復於98年4月23日上午10時許，在臺南縣仁德
    鄉○○村○○路某加油站廁所內施用第一級毒品海洛因，顯
    與上開毒品危害防制條例第21條第2項規定之要件不符，自
    無適用該條項規定由檢察官為不起訴處分之餘地。
  (四)上訴人前開辯詞，形式上雖已指出上訴理由，然並不足以認
    定第一審判決有何採證、認事或用法足以影響判決本旨之不
    當或違法，自非具體之上訴理由，其上訴不符法定程式，爰
    不經言詞辯論逕予判決駁回。
三、據上論斷，應依刑事訴訟法第367條前段、第372條判決如主
    文。
中    華    民    國    98    年    12    月    30    日
                  刑事第三庭    審判長法  官  陳義仲
                                      法  官  蔡勝雄
                                      法  官  楊清安
以上正本證明與原本無異。
如不服本判決應於收受送達後10日內向本院提出上訴書狀，其未
敘述上訴理由者，並得於提起上訴後10日內向本院補提理由書（
均須按他造當事人之人數附繕本）「切勿逕送上級法院」。
                                      書記官  蔡蘭櫻
中    華    民    國    98    年    12    月    30    日
附錄本案論罪科刑法條全文：
毒品危害防制條例第10條第1項
施用第一級毒品者，處6月以上5年以下有期徒刑。

司法院資訊處製作；財團法人民間司法改革基金會備份。
